【裁判字號】    99,交聲,3070
【裁判日期】    990831
【裁判案由】    聲明異議
【裁判全文】
臺灣臺中地方法院交通事件裁定        99年度交聲字第3070號
原處分機關  交通部公路總局臺中區監理所臺中市監理站
異  議  人
即受處分人  甲○○
上列異議人即受處分人因違反道路交通管理處罰條例案件，對於
交通部公路總局臺中區監理所臺中市監理站中華民國99年7 月26
日所為之處分（原處分案號：裁監稽違字第裁61-Z3A021613號裁
決書），聲明異議，本院裁定如下：
    主  文
原處分撤銷。
甲○○汽車駕駛人，行駛高速公路未依規定行駛車道，處罰鍰新
臺幣肆仟元，並記違規點數壹點。
    理  由
一、本件聲明異議意旨略以：受處分人於民國99年6 月5 日凌晨
    3 時10分許，在國道4 號西向7.5 公里處，駕駛車號517-LL
    號營業大客車，為國道員警舉發有違規沿途佔用中線車道行
    駛，受處分人雖無當場要求看錄影資料，但舉發員警因主動
    當場提出錄影資料，卻無當場提出，經申訴後回覆有錄影存
    證，並有當場撥放，回函單位沒有說實話，當場並沒有主動
    拿出錄影存證，使受處分人難服等語（詳細內容見卷內聲明
    異議狀所載）。
二、原處分意旨略以：異議人即受處分人甲○○於99年6 月5 日
    凌晨3 時10分許，駕駛車號517-LL號營業大客車，在國道4
    號西向7.5 公里處，因「不依規定車道行駛，大型車於同向
    3 車道路段沿路佔用中線車道行駛」之違規，為內政部警政
    署國道公路警察局第三警察隊泰安分隊警員以公警局交字第
    Z3A021 613號違反道路交通管理事件通知單當場舉發。異議
    人於期限內到案提出申訴，經原舉發機關函覆後仍有不服，
    交通部公路總局臺中區監理所臺中市監理站遂於99年7 月26
    日依違反道路交通管理處罰條例第33條第1 項第3 款及道路
    交通管理事件統一裁罰基準表之規定，以裁監稽違字第裁61
    -Z3A021613 號裁決書裁處罰鍰新臺幣（下同）4千元。
三、按汽車行駛高速公路及快速公路，其車道之使用，除因交通
    事故及道路施工依臨時或可移動標誌指示或交通勤務警察指
    揮外，大型車應行駛於外側車道，並得暫時利用緊臨外側車
    道之車道超越前車，高速公路及快速公路交通管制規則第8
    條第1 項第2 款訂有明文。次按汽車行駛於高速公路、快速
    公路或設站管制之道路，不遵使用限制、禁止、行車管制及
    管理事項之管制規則而有未依規定行駛車道者，處汽車駕駛
    人3 千元以上6 千元以下罰鍰；又汽車駕駛人有道路交通管
    理處罰條例第33條第1 項之情形時，除依原條款處罰鍰外，
    並記違規點數1 點，道路交通管理處罰條例第33條第1 項第
    3 款、第63條第1 項第1 款分別定有明文。末按行駛高速公
    路未依規定行駛車道，大型車違規行駛內側車道以外之車道
    ，而於期限內到案聽候裁決者，統一裁罰基準為4 千元，違
    反道路交通管理事件統一裁罰基準表亦規定甚明。
四、經查：
（一）本件異議人即受處分人於99年6 月5 日凌晨3 時10分許，
      駕駛車牌號碼517-LL號營業大客車，在國道4 號西向7.5
      公里處，因行駛高速公路未依規定行駛車道，大型車違規
      行駛內側車道以外之車道，經內政部警政署國道公路警察
      局第三警察隊泰安分隊警員依法當場舉發，並為交通部公
      路總局臺中區監理所臺中市監理站裁處罰鍰4000元等情，
      有內政部警政署國道公路警察局99年6 月5 日公警局交字
      第Z3A021613 號舉發違反道路交通管理事件通知單及交通
      部公路總局臺中區監理所臺中市監理站99年7 月26日裁監
      稽違字第裁61-Z3A021613號違反道路交通管理事件裁決書
      各1 份在卷可稽，合先敘明。
（二）異議人雖以前開情詞置辯，惟內政部警政署國道公路警察
      局第三警察隊99年7 月9 日公警三交字第0990371244號函
      說明：「四、本案查據執勤員警證稱：『該車沿途非超車
      佔用中線車道行駛，且外側車道均無其他車輛行駛，沿途
      行駛中線車道違規行為無訛，萬君於取締現場亦無表示異
      議之處』，本案違規行為全程均已錄影存證，該車違規屬
      實」等語明確，有前揭內政部警政署國道公路警察局第三
      警察隊函文1 份附卷可參。另本院依職權勘驗本件違規採
      證錄影光碟，結果顯示：(1)於錄影時間第0 秒至29秒止之
      期間內，畫面開始顯示本件違規車輛持續行駛於中線車道
      ，外側車道無任何其他車輛行駛（執勤警車尾隨違規車輛
      後方錄影採證）；(2)於錄影時間自第30秒至40秒止之期間
      內，執勤警車變換至外側車道，加速行駛至本件違規車輛
      右側（違規車輛仍行駛於中線車道）；(3)於錄影時間第41
      秒至50秒止之期間內，執勤警車對本案違規車輛亮警示燈
      及鳴按喇叭，指示違規車輛靠邊停車；(4)於錄影時間第51
      秒至1 分5 秒止之期間內，上開違規車輛由中線車道變換
      至外側車道，駛入路肩車道停妥；(5)於錄影時間第1 分6
      秒起至1 分15秒止之期間內，執勤員警拍攝上開違規車輛
      後方，顯示車牌號碼517-LL號、車體上並印有駕駛人甲○
      ○等情，此有本院勘驗筆錄及錄影內容擷取照片3 幀附卷
      ，及內政部警政署國道公路警察局第三警察隊公警三交字
      第0990391515號函檢送取締過程錄影光碟1 片在卷可佐，
      核與本件執勤員警上開函覆原處分機關之內容相符，由是
      足認異議人確有駕駛大型車行駛高速公路未依規定行駛車
      道，違規行駛內側車道以外車道之違規行為至明，其聲明
      異議所執理由，即無足採。
五、綜上所述，原處分機關以異議人有前揭違規事實，依道路交
    通管理處罰條例第33條第1 項第3 款、違反道路交通管理事
    件統一裁罰基準表之規定，裁處異議人罰鍰4 千元，固非無
    見，惟原處分機關漏未依同條例第63條第1 項第1 款規定記
    違規點數1 點，尚有未洽。異議人所執前詞雖無理由，惟原
    處分既有上開可議之處，即屬無法維持，應由本院予以撤銷
    ，另依道路交通管理處罰條例第33條第1 項第3 款、63條第
    1 項第1 款之規定及違反道路交通管理事件統一裁罰基準及
    處理細則第41條第4 項等規定，裁處4 千元罰鍰，並記違規
    點數1 點，以資適法。
六、依道路交通管理處罰條例第87條第2 項、道路交通案件處理
    辦法第20條前段，裁定如主文。
中    華    民    國    99    年    8     月    31    日
                    交通法庭  法  官  胡芷瑜
以上正本證明與原本無異。
如不服本裁定，應於裁定送達後5 日內向本院提出抗告狀。
                              書記官  沈慧玲
中    華    民    國    99    年    8     月    31    日

司法院資訊處製作；財團法人民間司法改革基金會備份。
